臺灣高等法院高雄分院刑事判決　　　　　九十三年度上訴字第二八五號
　　上　訴　人
　　即　被　告　甲○○
右上訴人因違反藥事法等案件，不服臺灣高雄地方法院九十二年度訴字第二八八四號
中華民國九十二年二月廿三日第一審判決（起訴案號：臺灣高雄地方法院檢察署九十
二年度偵字第二００九九號），提起上訴，本院判決如左：
      主      文
原判決撤銷。
甲○○明知為禁藥而販賣，累犯，處有期徒刑捌月。
      事      實
一、甲○○前因違反藥事法案件，於民國九十年九月二十八日，經本院判處有期徒刑
    六月，因未上訴而確定，嗣於九十年十二月十三日易科罰金執行完畢。仍不知悔
    改，明知不得運送、販賣禁藥，竟意圖營利販賣，並基於運送禁藥之犯意，於九
    十二年六月十三日上午十時四十分許，駕駛其不知情之父親黃滄濱所有『漁舢港
    外一三七號』（ＣＴＳ─四○三八）舢舨，自高雄港旗后安檢所報關出港，利用
    出港作業之便，在高雄港外海一、二海浬處，向停泊該地之不詳貨輪上之不詳姓
    名成年人，以新台幣（下同）二萬三千五百元之價格，販入如附表一所示禁藥（
    除編號七之藥品屬公告禁止輸入之毒害藥品，餘皆屬未經核准擅自輸入之藥品）
    ；且受該不詳姓名成年人所託，以每箱二千元之代價（共十箱，合計二萬元），
    代為運送如附表三所示之禁藥（均屬未經核准擅自輸入之藥品）。價金談妥後，
    甲○○乃將如附表一、三所示之藥品搬至前開舢舨中間左側雜物置物內，並以白
    色批土封住，旋即返航，而運送如附表一、三所示之禁藥（其中附表三所示禁藥
    部分，甲○○與該不詳姓名成年人，有犯意聯絡及行為分擔），其中附表一所示
    之禁藥，欲於上岸後，至高雄市堀江商場販售；而附表三所示之禁藥，則待該不
    詳姓名成年人之指示，再於岸上交付。嗣於九十二年六月十三日十一時三十分許
    ，甲○○駕駛上開舢舨至高雄港旗后安檢所報關入港時，為安檢人員及財政部高
    雄關稅局緝私人員當場查獲，並於舢舨內扣得如附表一、三所示之禁藥及附表二
    所示非屬禁藥之藥品。
二、案經行政院海岸巡防署南部地區巡防局第五岸巡總隊移送臺灣高雄地方法院檢察
    署檢察官偵查起訴。
      理      由
一、右開事實，業據上訴人即被告甲○○分別於海岸巡防署南部地區巡防局第五岸巡
    總隊，偵查中、原審及本院供承不諱，並有卷附之『高雄關稅局扣押貨物、運輸
    工具收據及搜索筆錄』、安檢站進出港登記簿、漁船密艙位置圖、查獲相片，及
    扣案之附表一、三所示之禁藥可資佐證。又附表一編號七所示之藥品係藥事法第
    二十二條第一款之經公告禁止輸入毒害藥品外，其餘附表一及附表三所示之藥品
    均屬藥事法第二十二條第二款未經核准擅自輸入之藥品，以上均屬禁藥等情，業
    經行政院衛生署中醫藥委員會鑑定屬實，有該會九十二年九月八日衛中會藥字第
    ０九二００一一五四七號函附警卷可參。足見被告之自白與事實相符，自得採為
    認定被告犯罪之證據，本件事證明確，被告之犯行，堪以認定。
二、查被告販入附表一所示之禁藥，欲於上岸後，至高雄市堀江商場販售牟利，已據
    被告供明在卷（見海巡署南部地區巡防局第五岸巡總隊偵訊筆錄第六頁背面），
    其有營利意圖，至為明確。核被告意圖營利販賣而販入及運送附表一、三所示禁
    藥之行為，係犯修正前藥事法第八十三條第一項明知為禁藥而販賣罪及明知為禁
    藥而運送罪。被告與不詳姓名成年人間，就運送附表三所示禁藥之犯行，有犯意
    聯絡及行為分擔，為共同正犯。又被告以上所犯明知為禁藥而運送與明知為禁藥
    而販賣二罪間，有方法結果之牽連關係，應從一重之修正前藥事法第八十三條第
    一項明知為禁藥而販賣罪處斷（最高法院七十三年台覆字第一七號判例參照）。
    另被告前因違反藥事法案件，於九十年九月二十八日，經本院判處有期徒刑六月
    ，因未上訴而確定，嗣於九十年十二月十三日易科罰金執行完畢之事實。有臺灣
    高等法院被告全國前案紀錄表、臺灣高雄地方法院檢察署刑案資料查註紀錄表可
    參（該前科表均誤載確定案號），其受有期徒刑執行完畢後，五年內再犯有期徒
    刑以上之罪，為累犯，應依刑法第四十七條之規定，加重其刑。被告行為後，藥
    事法第八十三條第一項業於九十三年四月二十一日修正公布，並於同年月廿三日
    生效。該條項之刑度，由修正前之「處五年以下有期徒刑，得併新台幣十萬元以
    下罰金」，提高為「處七年以下有期徒刑，得併新台幣五百萬元以下罰金」，依
    刑法第二條第一項但書之規定，自應適用修正前藥事法第八十三條第一項規定，
    較有利於被告。
三、原審予以被告論科，固非無見，惟查被告行為後，藥事法第八十三條第一項業於
    九十三年四月廿一日修正公布，並於同年月廿三日生效。該條項修正後之刑度較
    修正前為高，已如前述。依刑法第二條第一項但書規定，自應適用修正前藥事法
    第八十三條第一項論處。原判決未及比較新舊法之適用，自有未合。被告上訴意
    旨，指摘原判決量刑過重不當，固無足取，然原判決既有上述可議，自應由本院
    將原判決撤銷改判。審酌被告有事實欄所載違反藥事法之前科紀錄，有臺灣高等
    法院被告全國前案紀錄表在卷可稽，素行非佳。茲又販入、運送禁藥行為，已危
    及民眾健康，且前案執行後，復犯相同罪質之罪，有損前案輕判之美意，惡性非
    輕，及犯後坦承犯行，態度尚佳等一切情狀，量處如主文第二項所示之刑，以資
    懲儆。至於扣案如附表一、三所示之禁藥，業經財政部高雄關稅局於九十二年十
    一月二十一日處分沒入確定，有該局九十三年一月九日高普緝字第○九三○○○
    ○○五一號函附處分書、緝私報告書在卷可憑，自無庸再宣告沒收，附此說明。
四、不另為無罪諭知部分：
  (一)公訴意旨另以：被告於右述時地，明知如附表二所示之藥品係屬禁藥，仍運送、
    販賣，係犯藥事法第八十三條第一項罪嫌；且運送如附表一至三所示之物，亦涉
    犯懲治走私條例第三條第一項罪嫌。
  (二)按犯罪事實應依證據認定之，無證據不得推定其犯罪事實；又不能證明被告犯罪
    或行為不罰者，應諭知無罪之判決，刑事訴訟法第一百五十四條第二項、第三百
    零一條第一項分別定有明文。再認定被告有罪之事實，應憑證據，如未能發現相
    當之證據，或證據不足以證明，自不能以推測或擬制之方法，以為裁判之基礎；
    且認定犯罪事實所憑之證據，其為訴訟上之證明，須達於通常一般人均不致有所
    懷疑，而得確信其為真實之程度者，始得據為有罪之認定，倘其證明尚未達到此
    一程度而有合理之懷疑存在時，尚難為有罪之認定基礎；苟積極證據不足以為不
    利於被告事實之認定，即應為有利於被告之認定，更不必有何有利之證據（最高
    法院三十年上字第八一六號、四十年臺上字第八六號、七十六年臺上字第四九八
    六號判例參照）。另懲治走私條例第三條第一項之運送走私物品罪，係以運送同
    條例第二條第一項私運管制物品進口逾公告數額之走私物品為構成要件，即其所
    運送者，須為同條例第二條第一項之走私物品，故其犯罪是否成立，以所運送或
    銷售者是否係走私物品為斷，與運送或銷售時之數額無關。
  (三)查附表二所示之藥品，因成分不明，無法判定為禁藥等情，業據行政院衛生署中
    醫藥委員會鑑定在案，有該會九十二年九月八日衛中會藥字第０九二００一一五
    四七號函在卷可稽。附表二所示之藥品既無法判定為禁藥，尚難遽認被告有藥事
    法第八十三條第一項之罪嫌，依前開判例之意旨，被告此部分犯罪，尚屬不能證
    明。惟公訴人認被告此部分與前開論罪科刑部分，具有單純一罪關係，故不另為
    被告此部分無罪之諭知。
  (四)又依行政院九十年十一月二十九日（九十）臺財字第○六六五八九號函修正『管
    制物品項目及其數額』丙項、丁項後，僅一次私運菸、酒、捲菸紙；獎券、
    彩券或彩票；及海關進口稅則第一章至第八章所列之物品及稻米、稻米粉、花
    生、茶葉、種子（球）等物，其總額由海關照緝獲時之完稅價格計算，超過新臺
    幣拾萬元者（外幣按當時辦理外匯銀行買進價格折算）或重量超過一千公斤者，
    方屬管制物品。查附表一至三所示各藥品之完稅價格總額固為四十六萬三千二百
    九十元，有財政部高雄關稅局九十二年十月六日高普稽字第○九二○○○二五○
    七號函附偵查卷可考，已超過前開十萬元之標準，然如附表一至三所示之物係屬
    藥品，並非前開修正函令所示、及之物，尚非丙項管制進口物品甚明，是
    依首開判決之『懲治走私條例第三條第一項之運送走私物品罪，係以運送同條例
    第二條第一項私運管制物品進口逾公告數額之走私物品為構成要件』意旨，被告
    此部分行為並不構成懲治走私條例第三條第一項之運送走私物品罪。惟公訴人認
    被告此部分與前開有罪部分，故不另為被告此部分無罪之諭知，併此明。
據上論斷，應依刑事訴訟法第三百六十九條第一項前段、第三百六十四條、第二百九
十九條第一項前段、修正前藥事法第八十三條第一項，刑法第十一條前段、第二條第
一項但書、第二十八條、第五十五條、第四十七條，判決如主文。
本案經檢察官林應華到庭執行職務。
中    華    民    國     九十三     年       五       月      二十七    日
                              臺灣高等法院高雄分院刑事第三庭
                                  審判長法官  周賢銳
                                        法官  黃建榮
                                        法官  謝宏宗
右正本證明與原本無異。
如不服本判決應於收受本判決後十日內向本院提出上訴書狀，其未述上訴理由者，
並得於提起上訴後十日內向本院補提理由書狀（均須按他造當事人之人數附繕本)「
切勿逕送上級法院」。
                                      書記官  賴梅琴
中    華    民    國     九十三     年       五       月     三十一     日
附錄：本判決論罪科刑法條：
修正前藥事法第八十三條第一項：
明知為偽藥或禁藥，而販賣、供應、調劑、運送、寄藏、牙保、轉讓或意圖販賣而陳
列者，處五年以下有期徒刑，得併科新臺幣十萬元以下罰金。
                                                                        Ｋ
